臺灣高等法院交通事件裁定　　　　　　 96年度交抗字第432號
抗　告　人　甲○○
上列抗告人因違反道路交通管理處罰條例案件，不服臺灣臺北地
方法院，中華民國96年5月29日所為裁定（96年度交聲字第430號
），提起抗告，本院裁定如下：
    主  文
抗告駁回。
    理  由
一、抗告意旨略以：「抗告人於法定期間內前往北市警察局換發
    職業登記證，因尚有罰金未繳清，致不能辦理換發。經承辦
    人員推算告知於民國（下同）96年2月24日前把罰金繳清後
    ，都可前往辦理，不會被撤銷職業登記證。抗告人於96年2
    月15日前往台北市交通事件裁決所繳納罰金完成後，因必須
  　吊扣一個月期限，致不能持北市監理所當日辦理審驗換發職
    業小客車駕駛執照，前往北市警局換發職業登記證，當時有
    告知裁決所人員情況，經承辦吊扣駕照組長告知，只要持吊
    扣期間文件證明，就可辦理換發職業登記證，並不會影響權
    益（證一職業小客車駕照，證二台北市交通事件裁決所駕駛
    執照吊扣執行單影本二份），北市警局裁決期限內容有誤」
    等語。
二、經查：
(一)、道路交通案件處理辦法所稱之交通案件，係指違反道路交通
    管理處罰條例經公路主管機關或警察機關或其聯合設置之裁
    決機關處罰後，聲明異議之案件。從而，未經前開裁決機關
    裁決之案件，即非該辦法所稱之交通案件，自不得逕予聲明
    異議，此觀道路交通案件處理辦法第2條第1款之規定自明；
    再按道路交通管理處罰條例第87條第1項之聲明異議，係對
    於不服第8條主管機關所為處罰請求救濟之方法，惟其聲明
    異議，應於裁決後，始得為之；又交通法庭認聲明異議不合
    法律上之程式者，應以裁定駁回之，道路交通案件處理辦法
    第18條前段亦定有明文。又對於交通違規裁罰之案件，得為
    聲明異議之主體者，限於道路交通管理處罰條例第8條之主
    管機關裁決所處罰之受處分人，其異議之對象，乃交通主管
    機關之裁決。如尚未裁決，無受處分人，自無從聲明異議。
(二)、抗告人係對於臺北市政府警察局96年4月3日北市警交字第09
    631288400號書函聲明異議，該函之內容為：【主旨：台端
　　申請補辦計程車駕駛人職業登記年度查驗案，辦理情形，復
  　請查照。說明：一、台端96年3月16日交通違規陳述單敬悉
    。二、依計程車駕駛人執業登記管理辦法第12條規定：「執
　　業登記證及其副證每年查驗一次，計程車駕駛人自領得執業
  　登記證及其副證之翌年起，應於每年出生日前後一個月內檢
    具下列文件，向原發證之警察局申請查驗」，違反規定者，
    依道路交通管理處罰條例第36條第3項：「計程車駕駛人，
    不依規定期限，辨理執業登記事項之異動申報，或參加年度
    查驗者，處新臺幣1200元罰鍰；逾期六個月以上仍不辨理者
    ，廢止其執業登記」及同條第4項：「計程車駕駛人經依前
    項之規定廢止執業登記者，未滿一年不得再行辦理執業登記
    」等規定處罰，合先敘明。三、次依計程車駕駛人執業登記
　　管理辦法第12條規定：「計程車駕駛人有正當理由未能於期
  　限內辦理執業登記證及其副證之查驗或換發者，得於原因消
    滅後三個月內，檢具相關證明文件，向原發證之警察局申請
    補辦查驗或換發，其執業年資視同連續，但該段期間應予扣
    除。」另警察機關辦理計程車駕駛人職業登記管理事項作業
    要點規定：「計程車駕駛人如因服役、出國、重病住院、分
    娩、服刑或職業駕照吊扣中等正當理由，不能於期限內辦理
    職業登記證換證者，應審核其情形是否符合正當理由，及是
    否於原因消滅後三個月內檢同有關證明文件換發新證。前揭
    事由應於職業登記證年度查驗期限之最後一日仍存在者，始
    足當之，惟查台端職業駕駛執照吊起訖扣期間為自96年2月
    15日起至96年3月14日止，非發生於執業登記查驗法定期限
    內（95年6月24日至8月24日）不構成計程車駕駛人執業登記
    管理辦法第12條所規定之「正當理由」，所請准予補辦查驗
    一節，本局歉難同意。四、另依道路交通管理處罰條例第87
　　條第1項規定：「受處分人，不服第8條主管機關所為之處罰
  　，得於接到裁決書之翌日起20日內，向管轄地方法院聲明異
    議」，故請臺端依規定將執業登記證繳回本局交通警察大隊
    聯合服務中心，並聽候裁決，俾能於不服裁決時，持憑裁決
    書提起聲明異議，以維權益；其次，前揭限制一年內不得重
    行申辦執業登記之規定，係自「裁決日」起算一年，故請儘
    速到案聽候裁決，始得及早重行申辦執業登記，併予敘明】
    。
(三)、查本件抗告人換發執業登記證案件，迄今仍未經主管機關裁
    決，業經原審法院依職權查明屬實，有原審公務電話紀錄一
    紙在卷可按，即非道路交通處理辦法所稱之交通案件，揆之
    前揭說明，抗告人對該尚未裁決之案件聲明異議，不合法律
    上之程式，且無從補正，應予駁回。原審以前述理由並適用
　　道路交通案件處理辦法第18條前段規定，裁定異議駁回，經
  　核原審裁定認事用法並無不合，抗告意旨所執前詞，指摘原
    裁定不當為無理由，應予駁回。
三、據上論結，應依道路交通案件處理辦法第26條，刑事訴訟法
    第412條，裁定如主文。
中　　華　　民　　國　　96　　年　　6 　　月　　21　　日
              刑事第十二庭審判長法　官  蔡永昌
　　　　　　　　　　　　　　　　法  官  陳榮和
　　　　　　　　　　　　　　　　法  官  施俊堯
以上正本證明與原本無異。
不得再抗告。
                                書記官  孫佩琳
中　　華　　民　　國　　96　　年　　6 　　月　　21　　日
